臺灣高等法院刑事判決　　　　　　　　95年度上訴字第1158號
上　訴　人
即　被　告　丙○○
指定辯護人　扶助律師張獻村律師
上列上訴人因違反槍砲彈藥刀械管制條例案件，不服臺灣士林地
方法院93年度訴字第694號，中華民國95年1月17日第一審判決（
起訴案號：臺灣士林地方法院檢察署93年度偵字第926 號），提
起上訴，本院判決如下：
    主  文
原判決關於丙○○部份撤銷。
丙○○未經許可，持有可發射子彈具有殺傷力之改造手槍，累犯
，處有期徒刑貳年貳月，併科罰金新台幣陸萬元。罰金如易服勞
役，以新臺幣壹仟元折算壹日。扣案之改造貝瑞塔手槍壹把（含
彈匣壹個）（槍枝管制編號：0000000000）沒收。
    事  實
一、丙○○曾於民國（下同）91年間因贓物案件，經台灣新竹地
    方法院判處有期徒刑3 月確定，並於91年10月31日易科罰金
    執行完畢。丙○○明知扣案仿WALTHER 廠半自動手槍製造之
    金屬玩具槍換裝土造金屬槍管、土造金屬槍機及保險鈕而成
    之改造手槍一支（含彈匣一個）（槍枝管制編號0000000000
    ），可擊發適用之子彈，具殺傷力，係槍砲彈藥刀械管制條
    例管制之槍枝，未經許可不得持有，丙○○竟於92年3、4月
    間，經羅春木（違反槍砲彈藥刀械管制條例部分另案審理）
    出資新臺幣（下同）19萬元後，由丙○○出面，在不詳地點
    ，購得該把改造手槍後即攜持在身。至92年7月12日上午9時
    許，丙○○駕駛經改懸偽造3H-6082號車牌（原車牌號碼8A-
    8326號）之自用小客車，並將上開改造手槍置於車內，至臺
    北縣五股鄉○○路一帶後，因有事欲與朋友搭乘另車前往瑞
    芳分局，遂打電話給林宗輝請其至該處駛走該車及保管該手
    槍後，即先行前往瑞芳，林宗輝應允後，即前往五股鄉○○
    路駛走該車，並將上開改造手槍寄藏在臺北縣新莊市○○○
    街118號2樓住處。迄同年7月14日下午3時許，林宗輝駕駛該
    車行經桃園縣平鎮市○○路5巷25之3號旁，為警攔檢時，林
    宗輝乃向警員呂志衛自首受寄藏改造手槍之事實，並帶同警
    員至臺北縣新莊市○○○街118號2樓住處內起獲該改造手槍
    1 支及未具殺傷力之子彈13顆（林宗輝寄藏改造手槍部分，
    業經判處罪刑確定）。
二、案經桃園縣政府警察局龜山分局報請台灣士林地法院檢察署
    檢察官偵查起訴。
    理  由
一、訊據上訴人即被告丙○○矢口否認涉有何上揭持有改造手槍
    犯行，辯稱：伊在92年7 月12日當天上午10點多已經在瑞芳
    分局因通緝被逮捕歸案，伊根本不可能將槍交給林宗輝，92
    年3、4月間伊與林宗輝一起住在雲林縣崙背鄉蔡麗麗家，到
    5月初才到羅春木租屋處，不可能在92年3、4 月間幫羅春木
    買槍，扣案這把槍是羅春木與甲○○去買的，92年7月11 日
    甲○○和林宗輝去宜蘭偷車子，甲○○有將這把槍帶去，後
    來甲○○在92年7月12日早上5點多被瑞芳警方逮捕，因此打
    電話叫伊去聘請律師，伊即找汽車公會理事長一起去瑞芳分
    局，這個時間伊根本不可能把車及槍交給林宗輝，伊與林宗
    輝、羅春木、甲○○存有嫌怨，方遭誣攀，伊絕無涉及本件
    犯行云云。
二、惟查：
  (一)扣案之改造手槍係被告攜帶藏置於懸掛偽造3H-6082 號車牌
    之自小客車上，於92年7月12日上午9時許駕駛該車至五股鄉
    ○○路附近停放，並通知證人林宗輝前往該處駛走該車並告
    知車上有槍，林宗輝即前往該處駕駛該車離去，並將該槍藏
    置於新莊市○○○街118號2樓住處，嗣因被警查獲贓車時向
    警自首寄藏該槍之情，業據證人即林宗輝於原審證稱：「我
    在93年7 月12日接到被告電話說車子放在五股鄉○○路，叫
    我去開回來，槍放在車子副駕駛座下方的盒子裡，被告打電
    話時，說這個盒子內有蠻重要的東西，我就把盒子拿回家放
    ．．．」、「當天約十點鐘牽車子，當時被告在電話說要去
    基隆還是瑞芳」、「鑰匙是插在車子上，停在工廠門口，我
    去時，他人已不在工廠」等語甚詳（見原審卷二第151至155
    頁），核與證人即警員呂志衛於原審證稱：林宗輝說槍、彈
    原先是放在3H-6082 號車子內，之後丙○○叫它把槍藏起來
    ，林宗輝才放在新莊市○○○街118號2樓等語相符（見原審
    卷二第109 頁）。參諸證人丁○○於本院證稱：被告是上午
    九時到工廠，他說他的朋友在瑞芳分局，叫我老板開車載他
    到瑞芳分局，但我老板沒空，才叫我載他去，約九時三十分
    出發，約十一點到瑞芳分局等語（見本院卷第95頁背面、第
    96頁），且被告亦自承該時有前往瑞芳分局之情，茍被告未
    告知證人林宗輝稱渠要前往瑞芳，何以林宗輝知悉被告前往
    瑞芳之情，再林宗輝所證述前往牽車之時間、地點，亦與證
    人丁○○證述情節相符，足認證人林宗輝上開所證與事實相
    符，足堪採信。再參以證人林宗輝與被告認識有10年之久，
    其尚提供其大嫂所有之3H-6082 號自小客之車籍給被告做AB
    車之車牌，並曾在92年7月1日起與被告、甲○○同住桃園縣
    觀音鄉租屋處等情，亦據證人林宗輝證述在卷（見原審卷二
    第153至158頁），並為被告所不爭執，顯見證人林宗輝與被
    告之交情匪淺，並無交惡之情，斷無誣指被告之可能，益見
    證人林宗輝上開證述堪予採信。至被告所辯證人林宗輝所供
    是推卸己責云云，然證人林宗輝所涉寄藏手槍、收受贓物及
    行使偽造特種文書之犯行，業據其於偵審中供承不諱，並經
    判處罪刑確定在案，有本件原審判決書在卷可按，證人林宗
    輝並無推卸己責之情，是被告上開所辯，否認交槍予證人林
    宗輝等情，要係卸責之詞，不足採信。
  (二)再據證人羅春木於偵查中證稱：我不知道丙○○去何處買槍
    ，我給他19萬元，是林宗輝帶警察去新莊中港一街找到1 支
    ，那1支是丙○○自己保管，2把槍是我在92年3、4月間在桃
    園平鎮市的租屋處給丙○○錢，他去買的，我到花蓮時拿走
    1支，另1支他們自己拿走，槍買來之後我及丙○○1人拿1支
    ，被查獲的是被告當時所拿的，本來我是要買制式的，但是
    買來後才知道是改造的等語；並於偵查中當庭與被告對質仍
    證稱：確實有拿19萬元給丙○○去買槍枝等語（見台灣士林
    地方法院檢察署93年度偵字第926 號卷第63至64頁），核與
    證人甲○○於偵查中證稱：查扣手槍1 支是羅春木叫丙○○
    買的，我們都是放在租屋處。買手槍是用公款買的，羅春木
    要的。槍枝原是羅春木要買1 支制式手槍，後來是丙○○拿
    回2支改造的。7月5日羅春木拿1 支去犯案，另1支他拿給丙○○去退錢等語相符（見台灣宜蘭地方法院檢察署92年度偵
    字第2643號偵查卷第33至34頁）；衡諸被告自承甲○○於92
    年7 月12日遭警逮捕，尚打電話給被告請其委任律師，被告
    於當天亦與友人趕到瑞芳分局關心之情，顯見被告與甲○○
    交情良好，甲○○要無誣指之可能。再參諸證人羅春木、甲○○平日即與被告丙○○共同犯竊盜案，有丙○○經台灣桃
    園地方法院檢察署檢察官93年度偵字第1706號起訴書在卷為
    憑（見台灣士林地方法院檢察署93 年度偵字第926號卷第67
    至71頁）及羅春木經本院以94年度上易字第1001號判決之判
    決書在卷可憑（見原審卷三第81至95頁），是證人甲○○所
    證稱買槍的錢是用竊盜之公款買得，丙○○拿扣案之槍枝，
    證人羅春木證稱拿錢給丙○○去買槍，丙○○拿走扣案之槍
    枝等語，所供情節互核屬實，自堪採信。
  (三)綜上證人羅春木、甲○○、林宗輝三人之證述，對於如何購
    買槍枝、被告丙○○如何持有扣案槍枝等情，均互核相符，
    並有扣案之槍枝可證。而扣案之改造貝瑞塔手槍1 枝，經送
    請內政部警政署刑事警察局鑑驗結果，認係由仿WALTHER 廠
    半自動手槍製造之金屬玩具槍換裝土造金屬槍管、土造金屬
    槍機及保險鈕而成之改造手槍一支（含彈匣一個）（槍枝管
    制編號0000000000），可擊發適用之子彈，且具殺傷力等情
    ，亦有內政部警政署刑事警察局92年9月16日刑鑑字第09201
    36977號鑑定書1份在卷可考（見92年偵字第2643號卷第20至
    27頁）。復經該局進一步敘明：「扣案槍枝之撞針在擊發後
    ，無法順利透過撞針彈簧之簧力將撞針後退至定位，惟可以
    『手動方式』輔助將撞針先推至定位，再供擊發子彈使用，
    所稱『適用之子彈』，係指可供送鑑槍枝裝填、擊發、發射
    之適用子彈」等情，亦有該局94年11月22日刑鑑字第094014
    5493號函文在卷為憑（見原審卷二第131 頁）。是扣案之槍
    枝可以手動方式擊發子彈而具有殺傷力，堪以認定。足見被
    告丙○○確係無故持有前開具有殺傷力之改造槍枝等情，至
    為明確。至證人羅春木雖請被告丙○○購買2 把槍枝，惟本
    案僅扣得前開林宗輝所寄藏之改造手槍1 支，羅春木所持有
    之改造手槍於本案中並未扣得，且丙○○對於羅春木所持有
    之改造手槍，有無共同持有關係？該改造手槍有無殺傷力？
    均乏積極證據證明，是本院爰僅認定丙○○持有1 支改造手
    槍（槍枝管制編號0000000000）（即林宗輝所寄藏之改造手
    槍），附此敘明。
  (四)至證人羅春木雖於原審翻異前詞證稱：伊係透過甲○○去買
    槍，買回後伊與甲○○各一把，偵查中會講說錢是拿給丙○○去買槍，係因為懷疑丙○○找警察來抓伊，所以才「咬」
    丙○○，伊並未將買槍之事告訴被告，被告無看過該槍，亦
    未拿過該槍云云（見原審卷二第92至95頁）。然若證人羅春
    木上開證述屬實，則被告既不知羅春木與甲○○買槍之事，
    何以會就槍枝如何購買、由誰持有等情，供稱如此詳細？且
    證人羅春木於原審證稱其係最後被抓進去的，則斯時丙○○
    早於92年7 月12日即被警方以通緝犯身分逮捕，其如何能知
    悉羅春木之行蹤並報警查獲？是證人羅春木於原審翻供之證
    詞，顯係迴護被告之詞，自不足採。又證人林宗輝雖於警詢
    及偵查時均供稱：該槍枝及贓車係丙○○於當日當面交給伊
    的云云，而與其於原審所為證詞不相符合。然查，證人林宗
    輝於原審所為之證詞，係以證人之身分具結擔保其證言之真
    實性，其於本案已自承犯罪，斷無再陷自己承擔偽證罪之風
    險，而為虛偽證述之理。再其於原審所證情節，核與證人呂
    志衛、丁○○證述情節相符，已如上述，是其於原審之證述
    ，應較未經具結之警詢、偵查中所供更為可信，自得採為認
    定被告犯罪之證據，並此敘明。
  (五)被告雖另辯稱：伊在92年7 月12日當天上午10點多已經在瑞
    芳分局因通緝被逮捕歸案，根本不可能將槍交給林宗輝云云
    。惟查，被告係於92年7 月12日上午11時20分始在台北縣瑞
    芳鎮○○路○ 段25號即瑞芳分局遭逮捕，業據證人即於瑞芳
    分局小隊長乙○○於本院證述在卷 (見本院卷第93頁背面)
    ，並有該分局94年3 月15日北縣警瑞刑字第0940003395號函
    檢附之通緝案件移送書所載緝獲時間為92年7 月12日上午11
    時20分相符（見原審卷一第90頁），而證人丁○○於本院如
    上所證稱其載同被告前往瑞芳分局，係自九時三十分從五股
    出發，約十一時到瑞芳分局之情，足見被告上開所辯，顯非
    屬實而不足採。
  (六)被告雖聲請傳喚證人甲○○到庭證實其未購買槍枝情節，惟
    證人甲○○業經原審法院傳喚、拘提未著，復經本院再度傳
    喚，仍未到庭，然證人甲○○於偵查中之證言，核與證人羅
    春木於偵查中、證人林宗輝於原審證述之情節大致相符，顯
    無不可信情況，且為證明犯罪事實之存否所必要者，依刑事
    訴訟法第159條之1第2 項之規定，自有證據能力，並得採為
    被告犯罪之證據，證人甲○○即無再傳喚之必要。又被告另
    辯92年3、4月間其與林宗輝同住於雲林縣崙背鄉蔡麗麗家，
    不可能幫羅春木買槍，並請求傳喚證人蔡麗麗云云。惟上開
    時間被告縱然住於雲林縣崙背鄉，以台灣之交通發達之情，
    買槍、付款、取槍所費時間，短時間即可完成，非須至長期
    離開蔡麗麗住處始能完成，再買槍係違法犯罪之事，亦不可
    能輕易讓他人知悉，是被告上開所辯要屬無稽，證人蔡麗麗
    亦無傳喚之必要，併此敘明。
  (七)綜上所述，被告非法持有具殺傷力之改造手槍之事證明確，
    所辯要係推諉卸責之詞，委無可採，犯行堪予認定，應依法
    論科。
三、被告行為後，刑法部分條文業於94年2月2日修正公告，並於
    95年7月1日施行，其中修正後刑法第2條第1項之規定，係規
    範行為後「法律變更」所生新舊法比較適用之準據法，於新
    法施行後，應適用新法第2條第1項之規定，為「從舊從輕」
    之比較（參照最高法院95年第8 次刑事庭會議決議），故被
    告行為後，槍砲彈藥刀械管制條例業經修正，並於94年1 月
    26日經總統公布，而於94年1 月28日生效，修正後之槍砲彈
    藥刀械管制條例刪除舊法第11條，並於修正後之槍砲彈藥刀
    械管制條例第8條第4項增列：「未經許可，持有、寄藏或意
    圖販賣而陳列第一項所列槍枝者（指鋼筆槍、瓦斯槍、麻醉
    槍、獵槍、空氣槍或第四條第一項第一款所定其他可發射金
    屬或子彈具有殺傷力之各式槍砲），處3 年以上10年以下有
    期徒刑，併科新臺幣700 萬元以下罰金」，而修正前槍砲彈
    藥刀械管制條例第11條第4 項關於未經許可，持有、寄藏可
    發射子彈具有殺傷力之改造玩具手槍之規定，其法定刑為1
    年以上7年以下有期徒刑，併科新臺幣700萬元以下罰金，比
    較新舊法結果，以修正前槍砲彈藥刀械管制條例第11條第4
    項之規定較有利於被告，依新刑法第2條第1項之規定，自應
    適用修正前槍砲彈藥刀械管制條例第11條第4項之規定。
四、核被告所為，係犯修正前槍砲彈藥刀械管制條例第11條第4
    項之未經許可持有可發射子彈具有殺傷力之改造手槍罪。查
    被告前有如事實欄所載之有期徒刑執行紀錄，有本院被告前
    案紀錄表在卷可據，其於受有期徒刑執行完畢後，5 年以內
    故意再犯本件有期徒刑以上之罪，為累犯。惟新刑法第47條
    雖將舊刑法修正限制為受徒刑之執行完畢，或一部之執行而
    赦免後，五年以內「故意」再犯有期徒刑以上之罪者，始成
    立累犯，但上述新舊法之規定，對於本件被告「故意」犯上
    開之罪，並無所謂「有利或不利」之情形，自無適用修正後
    刑法第2條第1項之規定比較新舊法適用之問題，而應適用現
    時有效之裁判時刑法第47條規定論以累犯，並加重其刑（參
    照最高法院95年台上字第5589號判決意旨）。
五、原審對於被告丙○○予以論罪科刑，固非無見，惟被告係將
    上開扣案改造手槍置於車內，並以電話告知林宗輝槍枝置於
    車內及停車地點，要求林宗輝自行前往五股鄉○○路將該車
    駛離，而以間接方式，使林宗輝持有該手槍，並非直接將槍
    枝交給林宗輝，已如上述，原審卻認被告係直接交付槍枝予
    林宗輝，尚與事實不符。又刑法第42條第3 項關於罰金刑易
    服勞役折算標準於94年2月2日亦經修正公布，95年7月1日施
    行，比較修正前、後之規定，新法較有利於被告，原審未及
    審酌比較新舊法之適用，亦有未洽（見下述）。被告上訴意
    旨，仍執陳詞，否認犯行，雖無理由，但原判決關於被告丙○○部分既有上開可議之處，自應由本院就該部分撤銷改判
    。爰審酌被告丙○○明知槍枝影響社會治安重大，未經許可
    持有改造手槍，對於他人之生命、身體形成潛在威脅，並害
    及社會秩序與生活安全，危害非輕，犯後推諉卸責，態度不
    佳，並參酌其素行、犯罪之動機手段、方法等一切情狀，量
    處有期徒刑二年二月，併科罰金新台幣六萬元。又原刑法第
    42 條第2項規定：「易服勞役以一元以上三元以下，折算一
    日。但勞役期限不得逾六個月。」，依斯時有效施行之罰金
    罰鍰提高標準條例第2條規定 (該條例業於95年5月17日經總
    統以華總一義字第09500069791 號令修正公布刪除，並自95
    年7月1日起生效)，依刑法第42條第2項易服勞役者，就其原
    定數額提高為100倍折算1日，則本案被告行為時之刑法及罰
    金罰鍰提高標準條例關於易服勞役折算標準之規定，係以銀
    元300元折算1日，經折算後為以新臺幣900元折算1日。修正
    後刑法第42條第3 項規定：「易服勞役以新臺幣一千元、二
    千元或二千元折算一日。但勞役期限不得逾一年。」，比較
    修正前、後規定，以修正後刑法第42條第3 項規定，較有利
    於被告。依新刑法第2條第I項但書規定，就被告所併科罰金
    部分，依修正後刑法第42條第3 項規定，諭知易服勞役之標
    準，以新台幣一仟元折算壹日。扣案具殺傷力之改造手槍一
    支（含彈匣一個）（槍枝管制編號0000000000），係屬違禁
    物，應依修正後刑法第38條第1項第1款宣告沒收。至另扣案
    之子彈十三顆，不具殺傷力，即非屬違禁物，自無庸宣告沒
    收，併此敘明。
據上論斷，依刑事訴訟法第369條第1項前段、第364條、第299條
第1項前段，修正前槍砲彈藥刀械管制條例第11條第4項，刑法第
2條第1項、第47條、第42條第3項、第38條第1項第1 款，判決如
主文。
本案經檢察官田炳麟到庭執行職務。
中　　華　　民　　國　　96　　年　　1 　　月　　31　　日
　　　　　　　　　刑事第十庭    審判長法　官 劉景星
　　　　　　　　　　　　　　　　　　  法　官 陳博志
　　　　　　　　　　　　　　　　　　  法　官 李春地
以上正本證明與原本無異。
如不服本判決，應於收受送達後十日內向本院提出上訴書狀，其
未敘述上訴之理由者並得於提起上訴後十日內向本院補提理由書
（均須按他造當事人之人數附繕本）。
                                      書記官 蘇秋
中　　華　　民　　國　　96　　年　　2 　　月　　9 　　日
附錄：本案論罪科刑法條全文
修正前槍砲彈藥刀械管制條例第11條第4項：
未經許可，持有、寄藏或意圖販賣而陳列第一項所列槍砲者，處
一年以上七年以下有期徒刑，併科新台幣七百萬元以下罰金。
